臺灣高等法院高雄分院民事判決　　　　　　　　　九十二年度重上字第一二○號
　　　上　訴　人　　廣山營造股份有限公司
　　　兼法定代理人　乙○○
　　　共　　　同
　　　訴訟代理人　　李慶榮律師
　　　被上訴人　　　甲○○
　　　訴訟代理人　　蔡錫欽律師
當事人間請求損害賠償事件，上訴人對於民國九十二年十一月四日臺灣高雄地方法院
九十年度重訴字第八三五號第一審判決提起上訴，本院於九十三年七月二十一日言詞
辯論終結，判決如下：
    主    文
原判決關於命上訴人給付超過新台幣貳佰壹拾伍萬仟壹佰參拾陸元部分，及該部分
假執行之宣告，暨訴訟費用之裁判均廢棄。
右開廢棄部分，被上訴人在第一審之訴及其假執行之聲請均駁回。
其餘上訴駁回。
第一（除確定部分外）、二審訴訟費用由上訴人負擔四分之一，餘由被上訴人負擔。
    事實及理由
一、被上訴人起訴主張：乙○○係廣山營造股份有限公司（下稱廣山公司）之負責人
    ，乃勞工安全衛生法第二條第二項所稱之雇主。廣山公司承攬位於嘉義縣嘉義市
    嘉工新村一號前之工地工程，僱用張俊雄擔任現場監工，及司機何吉駕駛挖土機
    充當起重機，在該工地吊舉長達五米、每根至少三百公斤之鋼軌，惟疏未注意在
    該挖土機之吊勾上加裝防止吊舉物脫落之防滑舌片，亦未確實使人監看現場，禁
    止人員進入吊舉物下方，而於民國八十八年一月二十二日下午四時許，監工張俊
    雄在該工地協助司機何吉吊舉鋼軌時，其鋼索脫落，連同被吊之鋼軌下墜，砸到
    受僱於廣山公司在現場從事埋管工作之被上訴人，致受有腰椎第二、三節骨折脫
    位、合併下肢無力痲痺、神經性膀胱炎、右股骨骨折之重大難治之傷害。乙○○
    依民法第一百九十一條之三或第一百八十四條第二項規定，應負侵權行為責任，
    爰依民法第二十八條或公司法第二十三條第二項規定，請求乙○○與廣山公司連
    帶賠償所受損害計新台幣（下同）一千二百二十八萬二千四百五十五元，暨法定
    遲延利息，並陳明願供擔保，請准宣告假執行。
　　上訴人則以：(一)本件鋼索脫落致吊舉之鋼軌下墜發生傷害事故，純係挖土機司機
    何吉吊舉鋼軌後再碰觸地面致鋼軌脫落，即其操作機械失當，及被上訴人於現場
    工作未遵守嚴禁於起重機具運轉時進入吊舉物下之人為疏失所致，與工地之設備
    及挖土機是否裝置防滑舌片無關，故縱認挖土機未裝置防滑舌片有違反勞工安全
    衛生法，亦因與鋼軌脫落間無因果關係，而不能認乙○○有職務上之過失，廣山
    公司即無需負連帶賠償責任；(二)縱認上訴人須負連帶賠償責任，除對被上訴人主
    張之醫藥費用八萬六千五百元、增加生活需要費用三十九萬一千九百七十元（含
    看護費及其他必要支出）不爭執外，認其請求之減少勞動能力損失及非財產上損
    害均過高；(三)被上訴人於挖土機吊舉鋼軌現場，未遵守工作常規，進入吊舉範圍
    ，就損害之發生與有過失；(四)被上訴人就本件損害，與廣山公司之受僱人何吉、
    張俊雄成立和解並已獲理賠，則被上訴人之侵權行為損害賠償請求權，已因和解
    及清償而消滅，不得再對上訴人請求等語置辯。
二、原審就被上訴人之請求，判決上訴人應連帶給付被上訴人八百零八萬四千五百九
    十一元暨法定遲延利息，並為附條件假執行之宣告，駁回被上訴人其餘之訴及假
    執行之聲請。上訴人就原審判決其敗訴部分聲明不服，求為判決廢棄原判決不利
    部分，並駁回被上訴人在第一審之訴及假執行之聲請；被上訴人則求為判決駁回
    上訴。
三、兩造對於下列事項並不爭執（本院卷第八十一至八十二頁、第一一０至一一一頁
    、原審判決），並有被上訴人提出之收據、估價單、薪資證明（原審卷七六至九
    八頁，一０三至一０八頁），及鑑定報告（原審卷一八二至一八四頁）等為憑，
    並據證人何吉、張俊雄於本院或刑事案中證述明確（刑事卷第五八至六十頁；本
    院卷第六十至六十三頁），堪認為真實：
　(一)被上訴人於八十七年十月十九日受僱於廣山公司，於八十八年一月二十二日下午
    ，在上開工地從事埋管工作，張俊雄在工地現場擔任監工，並協助將鋼軌之鋼索
    勾住挖土機臂上之副勾，由司機何吉操作該挖土機吊舉鋼軌，因鋼軌之鋼索自挖
    土機脫落，致鋼軌墜下，而砸到被上訴人，被上訴人因此受有腰椎第二、三節骨
    折脫位、合併下肢無力痲痺、神經性膀胱炎、右股骨骨折等傷害。
　(二)該挖土機吊舉鋼軌時，未裝置防滑舌片。
　(三)被上訴人因本件事故，已與何吉和解，獲得六十五萬元和解金，自張俊雄受有和
    解金五十萬元，另自勞工保險局受償八十四萬四千二百元，自上訴人受償六十萬
    元，共已獲得賠償二百五十九萬四千二百元（650000+500000+844200+600000＝
    0000000 ）。
　(四)被上訴人因本件事故支出醫藥費用八萬六千五百元，支出看護費用三十四萬八千
　　元，增加生活上支出必須費用四萬三千九百七十元；被上訴人受傷前之月平均工
　　資為三萬四千一百七十元，因本件事故減少勞動能力百分之九二點二八，推算剩
　　餘可勞動年數為三十六年九個月。
　(五)經財團法人長庚紀念醫院高雄分院（下稱長庚醫院）對被上訴人傷勢鑑定結果：
    病人於八十八年九月十四日到本院治療至今，仍雙下肢無力，日常以輪椅代步
    ，日常生活部分需人照顧，大小便無法自然自解，常有泌尿道感染，癒後不良。
    病人因雙下肢無力，依勞工保險法之殘障等級，下肢機能障礙項目為一三八，
      殘廢等級為四級，對應勞動能力喪失為百分之九二點二八（原審卷第一八四頁
      ）。
　　兩造爭執事項為（本院卷第一一０頁）：
　(一)乙○○是否有違反勞工安全衛生法第五條第一項之規定，而應依民法第一百八十
    四條第二項之規定負侵權行為損害賠償責任；或依民法第一百九十一條之三之規
    定，對被上訴人負損害賠償責任，並依民法第二十八條或公司法第二十三條之規
    定，與廣山公司連帶負損害賠償責任？
　(二)被上訴人就本件事故得向上訴人請求賠償之金額為何？被上訴人與何吉、張俊雄
    成立和解並獲賠付後，是否仍得向僱用人即上訴人主張侵權行為損害賠償請求權
    ？
　(三)被上訴人就損害之發生是否與有過失？
四、茲就兩造爭執事項，判斷如下：
　(一)上訴人是否應負連帶賠償責任：
  　(1)按「雇主對下列事項應有符合標準之必要安全衛生設備：．．．　五、防止有
      墜落、崩塌等之虞之作業場所引起之危害」，勞工安全衛生法第五條第一項第
      五款定有明文。又「雇主對於就業場所作業之車輛機械，應規定駕駛者或有關
      人員負責執行左列事項：．．．九、不得使動力鏟或鋏、吊升貨物供勞工之升
      降或供為主要用途以外之用途。但使用適合該用途之裝置無危害勞工之虞者，
      不在此限」；「雇主對於起重機具之吊鉤或吊具，應有防止吊舉中所吊物體脫
      落之裝置」；「雇主對於起重機具之運轉，應規定於運轉時嚴禁人員進入吊舉
      物之下方。但吊舉物掉落，不致危害勞工者，不在此限」，勞工安全衛生設施
      規則第一百一十六條第九款、第九十條、第九十二條亦分別定有明文。
  　(2)被上訴人於前開時地從事埋設管線工程時，由何吉操作挖土機吊舉鋼軌，因鋼
      索鬆脫，鋼軌墜下，砸到被上訴人，致其受有前揭傷害，及該挖土機吊舉鋼軌
      時，未裝置防滑舌片等情，為兩造所不爭執。而據行政院勞工委員會南區勞動
      檢查所鑑定本件事故之發生，認為：本案係以鋼索勾住挖土機前端鋼臂之副勾
      上，吊舉擋土支撐用之鋼軌，因鋼索滑脫致撞擊到下方之工作人員；由於挖土
      機並非屬起重機具設備，且使用起重機具吊舉物體，應有防止吊舉物脫落之裝
      置，並規定於起重機具之運轉時，嚴禁人員進入吊舉物之下方；雇主涉嫌違反
      勞工安全衛生設施規則第一百一十六條第九款、第九十條、第九十二條等規定
      ，有同所九十年五月九日台九十南檢營字第一０五九九七號函（原審卷第一四
      九、一五０頁）可稽。而何吉負責工地鋼軌之移除工程，乃受僱用使用挖土機
      吊舉工地鋼軌，及張俊雄為受僱之現場監工，為上訴人所不爭執（本院卷第一
      ０四頁），並據證人張俊雄證述明白（本院卷第六一頁），足認乙○○為廣山
      公司負責人，竟僱用何吉以非專供吊舉用之挖土機吊舉鋼軌，復未注意特別裝
      置防滑舌片，防止鋼軌之鋼索脫落，及未使工作人員完全離開吊舉物下方，致
      何吉操作時，吊起之鋼軌再碰觸地面而鬆脫掉落，砸傷被上訴人，其有違上開
      勞工安全衛生法及勞工安全衛生設施規則等保護勞工安全之規定甚明，且與被
      上訴人之受傷，具有相當因果關係，自應依民法第一百八十四條第二項之規定
      負侵權行為賠償責任。證人張俊雄固以：因係何吉操作不當，吊起之鋼軌再碰
      觸地面才導致鋼索鬆脫，即使加裝防滑舌片，鋼索仍有可能鬆脫云云，惟張俊
      雄非專業鑑定人員，其推測之詞尚不能否定防滑舌片之防滑機制，尚不足採為
      有利上訴人之依據。
　　(3)次按民法第二十八條規定，法人對於其董事或其他有代表權之人因執行職務所
  　　加於他人之損害，與該行為人連帶負賠償之責任，民法第二十八條定有明文。
    　乙○○係廣山公司之負責人，為有代表廣山公司權限之人，其因執行職務僱用
    　挖土機吊舉鋼軌而疏未注意上開勞工安全衛生法規保護勞工之規定，致加損害
    　於被上訴人，廣山公司即應與乙○○就被上訴人所受損害賠連帶賠償責任。
　(二)被上訴人就本件事故得向上訴人請求賠償之金額為何？
　　按違反保護他人之法律，致生損害於他人者，負賠償責任；不法侵害他人之身體
    或健康者，對於被害人因此喪失或減少勞動能力或增加生活上之需要時，應負損
    害賠償責任；不法侵害他人之身體、健康、名譽、自由、信用、隱私、貞操，或
    不法侵害其他人格法益而情節重大者，被害人雖非財產上之損害，亦得請求賠償
    相當之金額，民法第一百八十四條第二項前段、第一百九十三條第一項、第一百
    九十五條第一項前段分別定有明文。乙○○執行職務不法侵害被上訴人權利，應
    負損害賠償責任，且依前述，應與廣山公司連帶為之，則被上訴人本於侵權行為
    之法則與上開規定，請求上訴人連帶賠償損害，於法有據。茲就被上訴人請求之
    各項金額是否允當，分述如次：
  　(1)醫療費部分：被上訴人於本院更正主張支出醫藥費用八萬六千五百元，為上訴
      人所不爭執（本院卷八二頁），並據提出收據為證，足認屬醫療相關之必要費
      用，應予准許。
  　(2)增加生活上負擔部分：
    看護費用：被上訴人於本院更正主張支出看護費用三十四萬八千元，為上訴人
      所不爭執（本院卷一一０頁），並據提出收據為證，核與其所受傷勢及癒後情
      況相當，應予准許。
    生活上必須支付費用：被上訴人主張其治療期間，另購買復建、輔助醫療器材
      及醫藥用藥物等物品，並於本院同意僅請求原審判決認定支出之四萬三千九百
      七十元，為上訴人所不爭執（本院卷八一、八二頁），復據提出收據七紙為證
      ，經審酌被上訴人所受傷害之程度，認屬相當，應予准許。
  　喪失勞動能力之損失部分：
    　被上訴人受傷癒後情況，經高雄長庚醫院鑑定結果，認為：病人於八十八年九
      月十四日到本院治療至今，仍雙下肢無力，日常以輪椅代步，日常生活部分需
      人照顧，大小便無法自然自解，常有泌尿道感染，癒後不良；病人因雙下肢無
      力，依勞工保險法之殘障等級，下肢機能障礙項目為一三八，殘廢等級為四級
      ，對應勞動能力喪失為百分之九二點二八等語，有鑑定報告在卷可參，且為兩
      造所不爭執。被上訴人主張受傷前月平均工資三萬四千一百七十元（即每年平
      均工資四十萬零四十元），因本件事故減少勞動能力百分之九二點二八，推算
      剩餘可勞動年數為三十六年九個月，為上訴人所不爭執，並據提出薪資表為憑
      ，且被上訴人為六十四年十月十四日年出生，計算至六十歲勞工強制退休年齡
      ，參酌上揭長庚醫院鑑定結果，核屬相合。是依霍夫曼計算法扣除中間利息後
      ，被上訴人共計受有損害八百零一萬六千二百零一元（計算式為
      (410040x20.917451+410040x0.357143x3/4) x92.28%=0000000，元以下四捨五
      入，下同）。
  　(3)精神慰撫金部分：
      被上訴人因本件事故，致雙下肢無力，以輪椅代步，日常生活部分需人照顧，
      大小便無法自然自解，常有泌尿道感染，癒後不良等情，前已述明，其正值青
      春年華，逢此災害，精神受有極大之痛苦，自不待言，而上訴人分別係企業經
      營者及公司負責人，其資力顯較被上訴人優渥，本院審酌兩造之身分、地位、
      經濟狀況，及加害情節等，認被上訴人請求之精神慰撫金，以一百萬元為公允
      ，逾此所為請求，不應准許。
  　(4)綜上，被上訴人主張受有損害，其金額在九百四十九萬四千六百七十一元（
    86500+348000+43970+0000000+0000000=0000000）之範圍內，為有理由。
　(三)被上訴人就本件事故之發生，是否與有過失？
    據證人張俊雄稱：事故發生時，整個工程接近結束，工人都在收拾整理工具，被
    上訴人也在現場整理機械，當天我在現場，事先有交待工人不要靠近，有叫被上
    訴人等怪手操作時要離開，之後因還要去監督收尾，所以沒有注意被上訴人的動
    向；怪手操作時，被上訴人工作的地點可以聽到聲音；公司有口頭告知怪手操作
    時，要疏散工人，教育訓練時，也有告知（本院卷第六十一至六十二頁），參以
    挖土機拔取、吊舉鋼軌時，其聲響極大，現場工作之工人不可能不察覺，且只要
    稍加注意，即可觀察怪手之動向，並避開現場。被上訴人在現場工作，既經監工
    預先警示，竟未注意，仍在現場停留，致遭掉落之鋼軌砸傷，就損害之發生，亦
    有過失，本院審酌其情節，爰依民法第二百十七條第一項之規定，酌減上訴人連
    帶賠償額二分之一，即減為四百七十四萬七千三百三十六元。
 (四) 又本件係因乙○○執行法人負責人職務，疏未注意防止有墜落、崩塌等之虞之作
    業場所引起之危害，違反保護勞工法令，致應對被上訴人因此所生損害負獨立之
    賠償責任，已如前述，與認定受雇人何吉或張俊雄倘有過失而應負雇主之不真正
    連帶負賠償責任，尚屬有間，則上訴人主張被上訴人已與何吉、張俊雄和解受償
    ，依民法第一百八十八條第三項之規定，為免循環求償，應認被上訴人之損害賠
    償請求權已因和解受償而消滅云云，即屬無據。惟何吉操作怪手吊舉重物未加裝
    防滑舌片、張俊雄未盡監工職責，與乙○○雇主違反保護勞工法令，同為被上訴
    人權利受侵害之原因，依民法第一百八十五條之規定，原應就被上訴人之損害負
    共同侵權行為連帶賠償責任。又依同法第二百七十四條規定：因連帶債務人中之
    一人為清償、代物清償、提存、抵銷或混同而債務消滅者，他債務人亦同免其責
    任；又「雇主依前條規定給付之補償金額，得抵充就同一事故所生損害之賠償金
    額」，亦為勞基法第六十條所明文。被上訴人因本件事故，已自何吉受償六十五
    萬元，自張俊雄受償五十萬元，自勞工保險局受償八十四萬四千二百元，自雇主
    受償六十萬元，共已受償二百五十九萬四千二百元，為兩造所不爭執，是被上訴
    人依侵權法則向上訴人得請求之賠償金，自應扣除上開數額。准此，上訴人應再
    連帶給付被上訴人之金額為二百十五萬三千一百三十六元（計算式：
    0000000-0000000＝0000000）。
五、綜上所述，被上訴人依據侵權行為之法律關係，請求上訴人連帶給付二百十五萬
    三千一百三十六元，及自九十年四月二十八日（即起訴狀繕本送達翌日）起至清
    償日止，按年息百分之五計算之法定遲延利息，洵屬正當，應予准許。逾此所為
    請求，即非有據，應予駁回；其假執行之聲請失所附麗，應併予駁回。原審就超
    過上開應准許部分，為上訴人敗訴之判決，並為假執行之宣告，自有未洽。上訴
    意旨就此部分指摘原判決不當，求予廢棄改判，為有理由。至於上開應准許部分
    ，原審判命上訴人給付，並為假執行之宣告，核無違誤，上訴意旨，就此部分，
    仍執陳詞，指摘原判決不當，求予廢棄，為無理由，應駁回其上訴。
據上論結，本件上訴為一部有理由，一部無理由，依民事訴訟法第四百五十條、第四
百四十九條第一項、第七十九條但書，判決如主文。
中　　　華　　　民　　　國　　九十三　　年　　　八　　　月　　　四　　　日
                                                民事第六庭
~B1審判長法　官　張明振
~B2      法　官　李炫德
~B3      法　官　謝肅珍
正本係照原本作成。
如對本判決上訴，須於判決送達後二十日內向本院提出上訴狀，其未表明上訴理由者
，應於上訴後二十日內向本院提出上訴理由書（均須按他造當事人之人數附繕本）。
上訴時應提出委任律師或具有律師資格之人之委任狀，並依附註條文規定辦理。
中　　　華　　　民　　　國　　九十三　　年　　　八　　　月　　　六　　　日
~B法院書記官　邱麗莉
附註：
民事訴訟法第四百六十六條之一：對於第二審判決上訴，上訴人應委任律師為訴訟代
理人，但上訴人或其法定代理人具有律師資格者，不在此限。
上訴人之配偶、三親等內之血親、二親等內之姻親，或上訴人為法人、中央或地方機
關時，其所屬專任人員具有律師資格並經法院認適當者，亦得為第三審訴訟代理人。
第一項但書及第二項情形，應於提起上訴或委任時釋明之。
